臺灣宜蘭地方法院刑事判決　　　　　　　100年度易字第154號
公　訴　人　臺灣宜蘭地方法院檢察署檢察官
被　　　告　江宇北
上列被告因竊盜案件，經檢察官提起公訴（100年度偵緝字第35
號），本院判決如下：
    主  文
江宇北無罪。
    理  由
一、公訴意旨略以：被告江宇北與江旗峰（現為臺灣宜蘭地方法
    院檢察署通緝中）係兄弟，竟共同基於意圖為自己不法所有
    之犯意聯絡，於民國99年7月8日晚上9時許，侵入位於宜蘭
    縣羅東鎮○○○路85巷6號公寓之1樓樓梯間，竊得林辰可（
    原名林鍶絜）所有之腳踏車1輛。
二、公訴人認被告涉有上開竊盜犯行，係以被告自承於99年7月8
    日，與江旗峰共同前往宜蘭縣羅東鎮○○○路85巷6號公寓
    尋訪林辰可，因不晤林辰可，於離去時江旗峰將林辰可放置
    於1樓樓梯間之腳踏車牽走等情，及被害人林辰可於警訊證
    稱腳踏車遭竊走等語，與卷附公寓監視器錄影畫面翻拍照片
    為主要論據。訊據被告堅詞否認有竊盜犯行，並辯稱：當天
    伊陪哥哥江旗峰去林鍶絜的4樓住處，當時有進去公寓，但
    是沒有進去林辰可的家，他們在4樓等了一下就下樓，腳踏
    車沒有上鎖，江旗峰一下樓就把車子牽走了，伊沒有想要偷
    腳踏車，後來江旗峰騎林辰可的腳踏車到公園，伊騎機車跟
    在江旗峰的後面，他們到公園喝酒，江旗峰並打電話跟林辰
    可說她的腳踏車在公園，但是林辰可沒有去公園，腳踏車就
    放在公園等語。
三、按犯罪事實應依證據認定之，無證據不得認定犯罪事實；另
    不能證明被告犯罪者，應諭知無罪之判決，刑事訴訟法第15
    4條第2項、第301條第1項分別定有明文。又刑事訴訟法上認
    定犯罪事實所憑之證據，雖不以直接證據為限，間接證據亦
    包括在內，然而無論直接證據或間接證據，其為訴訟上之證
    明，須於通常一般之人均不致有所懷疑，而得確信其為真實
    之程度者，始得據為有罪之認定，惟採用間接證據時，必其
    所成立之證據，在直接關係上，雖僅足以證明他項事實，而
    採此他項事實，本於推理之作用，足以證明待證事項者，方
    為合法，若係憑空之推想，則尚非間接證據，且如未發現相
    當證據，或證據不足以證明，自不能以推測或擬制之方法，
    以為裁判之基礎，最高法院分別著有76年台上字第4986 號
    、32年上字第67號、40年台上字第86號判例可資參照。
四、經查：
  (一)被告陪同江旗峰至林辰可住處之情形，依證人林辰可於審理
    中證稱：伊是住在4樓，當天晚上8點左右到7樓鄰居家，江
    旗峰有去7樓敲大門，當時有聽到敲門聲，伊在房間內打電
    腦，外面發生什麼事情伊不知道，因為鄰居有從門縫去看，
    看到外面是不認識的人，所以也沒有開門，伊大約是晚上12
    點多才下來，伊不知道江旗峰有去找伊，後來大約3天後阿
    姨跟伊說伊的腳踏車不見了，然後伊就報警調監視錄影帶，
    就看到江旗峰跟江宇北，才知道腳踏車是江旗峰他們牽的，
    伊打電話問江旗峰，他說腳踏車在公園，伊到公園找，已經
    找不到了，伊認為江宇北是共犯，是因為那時候他們是一起
    牽的，所以就一起告等語（參見本院卷第31至34頁100年7月
    21日審判筆錄），證述當日江旗峰與被告2人至其公寓時，
    在公寓內尋訪林辰可，因未遇林辰可後，江旗峰與被告2 人
    一同離去時，將證人林辰可停放於1樓樓梯間之腳踏車牽走
    等情，並有現場及公寓監視錄影器翻拍照片（警羅偵字第09
    93107324號卷第15至19頁、本院卷第43至48頁）在卷可證。
  (二)惟經本院當庭勘驗現場監視器錄影畫面，當日晚間9時43分
    45秒，被告跟隨江旗峰下樓梯依序走至1樓樓梯間處，江旗
    峰走至樓梯下方放置腳踏車處，被告僅站立在旁，於9時43
    分55秒，江旗峰隨即將腳踏車牽出公寓門口，被告亦跟隨在
    後離去，江旗峰至戶外時騎乘腳踏車離去，被告則駕駛機車
    離去等情，有本院勘驗筆錄在卷可參（參見本院卷第29、30
    頁100年7月21日審判筆錄），從錄影畫面內容所顯示，被告
    跟隨江旗峰走下1樓，於江旗峰竊取被害人林辰可停放樓梯
    間腳踏車之際，被告僅站立於旁，並無任何左顧右盼勘查環
    境之舉動，且該腳踏車亦無上鎖，此為證人林辰可於審理中
    證述在卷（參見本院卷第40頁100年7月21日審判筆錄），則
    江旗峰走下至1樓樓梯間，順勢於數秒內將未上鎖之腳踏車
    牽走，被告斯時單純站立在旁，既無動手參與或環顧四周以
    確定無人接近之把風行為，能否據此而論被告有竊盜犯意之
    參與，即非無疑。且被告與江旗峰之相處情形，依證人林辰
    可所稱：伊經由江旗峰才認識江宇北，有時候出去吃東西時
    ，江旗峰會帶著江宇北出來，江旗峰對江宇北很好，他們的
    關係很好，江宇北的個性就乖乖的，要問他，他才會講話，
    覺得他有點傻裡傻氣的等語（參見本院卷第35、36頁100年7
    月21日審判筆錄），參酌被告所提身心障礙手冊所載（本院
    卷第16頁），被告現有精神重度障礙病症，顯然被告智識程
    度不高，而其兄長江旗峰對其愛護有加，常帶其外出一同出
    外遊玩，被告亦單純跟隨江旗峰等情堪以認定。
  (三)綜上所述，被告當日單純跟隨江旗峰前往林辰可住處，於離
    去時江旗峰隨手竊取林辰可未上鎖之腳踏車，從監視錄影器
    拍攝畫面內容，既未見江旗峰與被告有何商議動作，或被告
    有在場把風之助益行為，依被告之智識程度，在江旗峰短短
    數秒之竊取行為中，被告僅單純站立在旁未表示任何動作，
    當不足以證明江旗峰行竊之際，被告有何犯意聯絡或行為分
    擔，是公訴人所舉之證據不足以證明被告確有竊盜犯行，此
    外依卷內資料，亦無積極證據證明被告有公訴人所舉之竊盜
    犯行，不能證明被告犯罪，依法應諭知無罪之判決。
據上論斷，應依刑事訴訟法第301條第1項，判決如主文。
本案經檢察官王清白到庭執行職務
中    華    民    國   100    年    8     月    11    日
                  刑事第四庭  法  官  辜漢忠
以上正本證明與原本無異。
如不服本判決應於收受本判決後10日內向本院提出上訴書狀，並
應敘述具體理由。若未敘述理由者，應於上訴期間屆滿後20日內
向本院補提理由書狀(均須按他造當事人之人數附繕本)。
                              書記官  林詩綺
中    華    民    國   100    年    8     月    12    日